【裁判字號】    97,訴,3342
【裁判日期】    980121
【裁判案由】    毒品危害防制條例
【裁判全文】
臺灣板橋地方法院刑事判決              97年度訴字第3342號
公  訴  人  臺灣板橋地方法院檢察署檢察官
被      告  甲○○
上列被告因毒品危害防制條例案件，經檢察官提起公訴（97年度
毒偵字第5252號），本院依簡式審判程序判決如下：
    主  文
甲○○施用第一級毒品，處有期徒刑玖月。扣案之橡皮管壹條、
分裝杓肆支、分裝袋壹佰陸拾捌只均沒收。又施用第二級毒品，
處有期徒刑伍月。扣案甲基安非他命殘渣袋只內之微量甲基安
非他命均沒收銷燬之；上開甲基安非他命之外包裝袋只、吸食
器壹組、分裝杓肆支、分裝袋壹佰陸拾捌只均沒收。有期徒刑部
分應執行有期徒刑壹年。
    事  實
一、甲○○前因施用毒品案件，經臺灣士林地方法院（下稱士林
    地院）以87年度毒聲字第894 號裁定送觀察、勒戒後，認有
    繼續施用毒品之傾向，再以87年度毒聲字第1027號裁定令入
    戒治處所施以強制戒治，嗣因戒治成效良好，而經上開法院
    以88年度毒聲字第543 號裁定停止戒治，所餘戒治期間付保
    護管束，惟其因違反保護管束應遵守事項情節重大，遂經上
    開法院以88年度毒聲字第2039號裁定撤銷停止戒治，後於民
    國89年9 月1 日戒治期滿執行完畢，並由臺灣士林地方法院
    檢察署檢察官以89年度戒毒偵字第113 號為不起訴處分確定
    。惟其於上開強制戒治執行完畢後五年內，復因於90年1 月
    某日起至93年8 月6 日間施用第一級、第二級毒品案件，經
    士林地院以93年度訴字第277 號刑事判決分別判處有期徒刑
    一年四月、八月確定；又因詐欺案件，經士林地院以93年度
    易字第663 號刑事判決判處有期徒刑四月確定；再因偽造文
    書案件，經本院以93年度簡字第4273號刑事簡易判決判處有
    期徒刑四月確定。上開四案原經士林地院以94年度聲字第11
    7 號裁定應執行有期徒刑二年六月確定，嗣於95年6 月27日
    縮短刑期假釋出監，惟其於假釋期間違反應遵守事項情節重
    大，前開假釋遂經撤銷，並入監執行殘刑，而於97年3 月13
    日執行完畢，然因其於92年7 月至93年1 月間所犯偽造文書
    案件，後經本院以96年度訴緝字第226 號刑事判決判處有期
    徒刑一年，並於97年3 月27日確定，上開五案遂再經本院以
    97年聲字第2688號裁定應執行有期徒刑三年四月確定（是前
    述四案即非已執行完畢，於本案中不構成累犯）。
二、詎甲○○仍未悛悔，復基於施用第一級毒品海洛因（下稱海
    洛因）及第二級毒品甲基安非他命（下稱甲基安非他命）之
    犯意，先於97年6 月9 日中午某時，在其兄位於臺北縣三重
    市○○○路28巷29號3 樓302 室之住處內，以將甲基安非他
    命粉末置於吸食器內，再以火置於其下方燒烤使其產生煙霧
    而加以吸用之方式，非法施用甲基安非他命一次；再於同日
    夜間11時許，在臺北縣三重市○○○路28巷口麥當勞速食店
    廁所內，以將海洛因粉末摻水稀釋後，再以針筒注入身體之
    方式，非法施用海洛因一次。嗣於97年6 月11日凌晨零時10
    分許，在臺北縣三重市○○○路28巷29號3 樓302 室為警查
    獲，並扣得甲基安非他命殘渣袋三只、吸食器一組、電子磅
    秤一台、分裝杓四支、分裝袋一百六十八只、橡皮管一條等
    物。
三、案經臺北縣政府警察局三重分局報請臺灣板橋地方法院檢察
    署檢察官偵查起訴。
    理  由
一、本件被告甲○○所犯係死刑、無期徒刑、最輕本刑為三年以
    上有期徒刑以外之罪，其於準備程序中就被訴事實為有罪之
    陳述，經法官告知簡式審判程序之旨，並聽取公訴人及被告
    之意見後，本院業已於98年1 月9 日依刑事訴訟法第273 條
    之1 第1 項之規定，合議裁定由受命法官獨任進行簡式審判
    程序，合先敘明。
二、前揭事實，業據被告於警詢、偵訊及本院審理中均供承不諱
    ，而其於上開時、地為警查獲後所採尿液經送臺灣檢驗科技
    股份有限公司以EIA 酵素免疫分析法初步檢驗及以GC/MS 氣
    相層析質譜儀法確認檢驗結果，確均呈鴉片類（嗎啡）及甲
    基安非他命類陽性反應乙節，亦有該公司97年6 月26日編號
    CH/2008/60374 號濫用藥物檢驗報告、姓名代碼對照表各一
    份附卷可稽，暨甲基安非他命殘渣袋三只、吸食器一組、電
    子磅秤一台、分裝杓四支、分裝袋一百六十八只、橡皮管一
    條等物扣案可資佐證，被告之自白既有上開證據足資補強，
    應堪信為真實。據此，本案事證明確，被告犯行堪以認定。
三、按施用第一、二級毒品為犯罪行為，毒品危害防制條例第10
    條定有處罰明文。故施用第一、二級毒品者，依前揭規定本
    應科以刑罰。惟基於刑事政策，對合於一定條件之施用者，
    則依同條例第20條、第23條之規定，施以觀察、勒戒及強制
    戒治之保安處分。又毒品危害防制條例於92年7 月9 日修正
    公布，自93年1 月9 日施行，其中第20條、第23條將施用毒
    品之刑事處遇程序，區分為「初犯」及「五年內再犯」、「
    五年後再犯」。依其立法理由之說明：「初犯」，經觀察、
    勒戒或強制戒治後，應為不起訴處分或不付審理之裁定；經
    觀察、勒戒或強制戒治執行完畢釋放後，「五年內再犯」者
    ，因其再犯率甚高，原實施之觀察、勒戒及強制戒治既已無
    法收其實效，爰依法追訴或裁定交付審理。至於經觀察、勒
    戒或強制戒治執行完畢釋放後，「五年後再犯」者，前所實
    施之觀察、勒戒或強制戒治已足以遮斷其施用毒品之毒癮，
    為期自新及協助其斷除毒癮，仍適用「初犯」規定，先經觀
    察、勒戒或強制戒治之程序。從而依修正後之規定，僅限於
    「初犯」及「五年後再犯」二種情形，始應先經觀察、勒戒
    或強制戒治程序。倘被告於五年內已再犯，經依法追訴處罰
    ，縱其第三次（或第三次以上）再度施用毒品之時間，在初
    犯經觀察、勒戒或強制戒治執行完畢釋放五年以後，已不合
    於「五年後再犯」之規定，且因已於「五年內再犯」，顯見
    其再犯率甚高，原實施觀察、勒戒或強制戒治，已無法收其
    實效，即應依該條例第10條處罰，最高法院97年度第五次刑
    事庭會議決議意旨（討論事項二）可資參照。
四、經查被告前因施用毒品案件，經臺灣士林地院以87年度毒聲
    字第894 號裁定送觀察、勒戒後，認有繼續施用毒品之傾向
    ，再以87年度毒聲字第1027號裁定令入戒治處所施以強制戒
    治，嗣因戒治成效良好，而經上開法院以88年度毒聲字第
    543 號裁定停止戒治，所餘戒治期間付保護管束，惟其因違
    反保護管束應遵守事項情節重大，遂經上開法院以88年度毒
    聲字第2039號裁定撤銷停止戒治，後於89年9 月1 日戒治期
    滿執行完畢，並由臺灣士林地方法院檢察署檢察官以89年度
    戒毒偵字第113 號為不起訴處分確定。惟其於上開強制戒治
    執行完畢後五年內，復因於90年1 月某日起至93年8 月6 日
    間施用第一級、第二級毒品案件，經士林地院以93年度訴字
    第277 號刑事判決分別判處有期徒刑一年四月、八月確定等
    情，有上開判決書及臺灣高等法院被告前案紀錄表各一份在
    卷可按。被告既曾於因施用毒品案件而經強制戒治執行完畢
    釋放後之五年內，再犯毒品危害防制條例第10條第1 項、第
    2 項所定之施用第一級、第二級毒品罪，並經法院判刑確定
    ，揆諸前揭說明，即屬「五年內再犯」之情形，再犯率甚高
    ，原所實施之觀察、勒戒及強制戒治已無法收其實效，即應
    依上開條例第23條第2 項之規定逕予論罪科刑。
五、論罪科刑部分：
(一)按海洛因、甲基安非他命分別係毒品危害防制條例第2 條第
    2 項第1 款、第2 款所定之第一級、第二級毒品，故核被告
    所為，係犯上開條例第10條第1 項之施用第一級毒品罪及同
    條第2 項之施用第二級毒品罪。其施用前持有海洛因、甲基
    安非他命之行為，均為其施用之高度行為所吸收，而不另論
    罪。其所犯上開二罪間，犯意各別、行為互殊，應予分論併
    罰。
(二)被告前因施用第一級、第二級毒品案件，經士林地院以93年
    度訴字第277 號刑事判決分別判處有期徒刑一年四月、八月
    確定；又因詐欺案件，經士林地院以93年度易字第663 號刑
    事判決判處有期徒刑四月確定；再因偽造文書案件，經本院
    以93年度簡字第4273號刑事簡易判決判處有期徒刑四月確定
    。上開四案原經士林地院以94年度聲字第117 號裁定應執行
    有期徒刑二年六月確定，嗣於95年6 月27日縮短刑期假釋出
    監，惟其於假釋期間違反應遵守事項情節重大，前開假釋遂
    經撤銷，並入監執行殘刑，而於97年3 月13日執行完畢，然
    因其於92年7 月至93年1 月間所犯偽造文書案件，後經本院
    以96年度訴緝字第226 號刑事判決判處有期徒刑一年，並於
    97年3 月27日確定，上開五案遂再經本院以97年聲字第2688
    號裁定應執行有期徒刑三年四月確定乙節，有上開判決書及
    被告前案紀錄表各一份在卷可按，是前述四案即非已於97年
    3 月13日執行完畢。被告上開刑期既尚未執行完畢，其於本
    案中當不構成累犯，公訴意旨認應構成累犯，容有誤會，附
    此敘明。
(三)本院爰審酌被告前已有因施用毒品而經觀察、勒戒、強制戒
    治及論罪科刑之紀錄，業如上述，猶再犯本件施用毒品犯行
    ，可徵其悔意不深，遠離毒品之意志薄弱，惟其施用毒品係
    自戕行為，對他人法益尚無具體危害，及其施用毒品之動機
    ，暨犯罪後坦承犯行之態度等一切情狀，分別量處如主文所
    示之刑，並就有期徒刑部分定其應執行之刑，以資懲儆。
(四)扣案甲基安非他命殘渣袋三只內之微量甲基安非他命係第二
    級毒品，不問屬於犯人與否，均應依毒品危害防制條例第18
    條第1 項前段規定宣告沒收銷燬之。至盛裝上開甲基安非他
    命之外包裝袋三只及包裝袋一百六十八只，有防制毒品裸露
    、潮濕及便於攜帶之功能，與吸食器一組、分裝杓四支、橡
    皮管一條，均係被告所有供犯本件施用毒品犯行所用之物，
    業據其供承在卷，爰均併依刑法第38條第1項 第2 款之規定
    沒收之。另扣案之電子磅秤一台雖為供被告秤量毒品重量所
    用之物，然此並非施用毒品時通常所需之步驟，即與本案所
    為施用毒品之犯行尚無直接關聯，爰不予宣告沒收，附此敘
    明。
據上論斷，應依刑事訴訟法第273 條之1 第1 項、第299 條第1
項前段，毒品危害防制條例第10條第1 項、第2 項、第18條第1
項前段，刑法第11條前段、第51條第5 款、第38條第1 項第2 款
，判決如主文。
本案經檢察官吳宗光到庭執行職務。
中    華    民    國    98    年    1     月    21    日
                  刑事第十三庭  法  官 張紹省
以上正本證明與原本無異。
如不服本判決應於送達後十日內向本院提出上訴狀。
                                書記官 周雅玲
中    華    民    國    98    年    1     月    21    日
附錄本案論罪科刑法條全文：
毒品危害防制條例第10條
施用第一級毒品者，處六月以上五年以下有期徒刑。
施用第二級毒品者，處三年以下有期徒刑。


司法院資訊處製作；財團法人民間司法改革基金會備份。
